【裁判字號】    99,訴,1067
【裁判日期】    990723
【裁判案由】    損害賠償
【裁判全文】
臺灣臺中地方法院民事判決              99年度訴字第1067號
原      告  甲○○
被      告  乙○○
上列當事人間請求損害賠償事件，經本院於民國99年7月8日言詞
辯論終結，判決如下：
    主      文
原告之訴及其假執行之聲請均駁回。
訴訟費用由原告負擔。
    事實及理由
壹、兩造爭執要旨：
一、原告主張：被告於民國98年9月10日向本院聲請民事強制執
    行，其聲請內容先為「債務人應自門牌號碼臺中市○○區○
    ○路231號1樓房屋遷出，將該房屋交付聲請人」，而執行名
    義則為本院98年度中簡字第2151號和解筆錄，該執行案件經
    開庭審查後，被告以遷讓房屋尚未到期，同意僅就同執行名
    義內關於新台幣（下同）3萬元部分請求查封原告屋內之動
    產，經由被告於筆錄上簽名，事後本院於98年11月9日由被
    告導往原告向被告承租之房屋（為原告用以經營大鵬平價海
    產店之場所），並由被告指定查封，查封物品包含電視機1
    台、電冰箱玻璃門雙門1台、大圓桌4張、冷氣機1台、電鍋2
    台、瓦斯烤台2台、小不鏽鋼桌8桌、四門不鏽鋼冰箱1台、
    不鏽鋼流理台1台、不鏽鋼清理台1台、瓦斯爐台雙爐心1台
    、玻璃櫃1個等語（下稱系爭動產），並由被告簽名具結保
    管，然系爭動產乃原告經營大鵬平價海產店所必備之生財器
    具，設備，導致原告無法營業被迫停業，是其查封違反強制
    執行法第53條第2項之規定，是原告依據民法第184條第2項
    以被告違反保護他人之規定請求被告負損害賠償責任。又被
    告所執本院98年度中簡字第2151號和解筆錄為執行名義，該
    和解內容第1項為：原告願給付被告3萬元，然該和解筆錄並
    未明訂給付期限及給付方式，而原告係以分期方式於98年8
    月31日及同年10月8日各匯款2,000元於被告郵局之帳戶內，
    因此原告並未有不依和解筆錄履行之情事，是被告不得執該
    和解筆錄對原告為強制執行。而被告既將原告所有之系爭動
    產以賤價拍賣方式拍賣完畢，其因此造成原告財務及權利上
    受到之損失。本件原係請求遷讓房屋，卻以不合法方式變更
    請求實現3萬元租金之權利，並違法查封原告賴以維生之工
    作器具及設備，並將之拍賣，造成原告之損失，故另依據民
    法第184條第1項之規定，請求被告負賠償責任。本件因被告
    所為造成原告之損失包含：營業食料（含海鮮、肉品、蔬果
    、配料等）之腐壞損失22,000元、98年11月9日起至99年2月
    28日（共112日）無法營業造成員工薪資之損失504, 000元
    、上開期間無法營業之損失392,000元、生財器具遭違法拍
    賣之財產損失15萬元，以上共計1,068,000元等語。並聲明
    ：1.被告應給付原告1,068,000元，及自起訴狀繕本送達被
    告之翌日起至清償日止按週年利率百分之5計算之利息；
    2.願供擔保，請准宣告假執行。
二、被告抗辯：原告於和解成立後，被告依和解約定向原告請求
    已到期之租金3萬元而遭拒絕，被告並以存證信函催告原告
    依約履行，仍未獲支付，故於98年9月10日持和解筆錄聲請
    強制執行（即98年度司執字第37757號執行事件），經法院
    諭知應先就未履行部分聲請，故同意變更就已到期之租金聲
    請強制執行。查封之系爭動產，係經法院審查後准予查封，
    且查封當時兩造均在場，被告按屋內各項動產指封，如原告
    就執行程序有何不法或違法，儘可當場聲明異議，然原告卻
    僅表示其已全部清償完畢，及於99年5月31日向臺中縣警察
    局合安派出所報案稱其在被告屋內之動產遺失或失竊，顯有
    誣告之嫌。又事後被告獲悉原告清償98年9月及10月份之租
    金4,000元，即就剩餘26,000元減縮強制執行之聲請。況被
    告聲請強制執行至執行程序終結，時間長達4月以上，原告
    除異議查封之動產中關於電冰箱為第三人外，然第三人並未
    提起第三人異議之訴，於第二次拍賣程序中，即未曾有任何
    異議。卻於本件以系爭動產為生財器具請求損害賠償，與侵
    權行為之要件不符。況查封當時因原告店內客人稀少，生意
    不佳，係處於半休息之狀態，是查封之系爭動產並不足以為
    原告生財之器具，本件係原告未將系爭動產搬走，且未依和
    解筆錄給付租金，固為處理出租房屋內之物品，因而聲請查
    封拍賣等語。並聲明：1.原告之訴及假執行之聲請均駁回。
    2.願供擔保請准宣告免為假執行。
貳、得心證之理由：
一、查本件原告與被告因遷讓房屋事件，於98年8月11日達成訴
    訟和解，和解內容為：1.原告（即該事件之被告）願給付被
    告（及該事件之原告）3萬元（98年4月起至98年8月之租金
    ），2.原告願於99年2月28日前門牌號碼臺中市○○區○○
    路231號1樓房屋遷讓返還被告，並自98年9月起至99年2月為
    止，按月給付被告6,000元之租金。3.被告其餘請求拋棄，
    4.訴訟費用各自負擔。此有本院98年度中簡字2151號和解筆
    錄附卷可參，並經本院調閱上開卷宗查核無誤。次查，被告
    於98年9月10日向本院聲請強制執行，其聲請內容為：債務
    人（即原告）應自門牌號碼臺中市○○區○○路231號1樓房
    屋遷出，並將房屋交還聲請人（即被告），此亦有民事強制
    執行聲請狀在卷可參，惟查，被告於98年10月6日已到院表
    示：遷讓房屋部分因未到期，暫不執行，僅請求租金3萬元
    部分，並請求查封債務人（即原告）屋內之動產等語，而於
    本院執行筆錄上簽名，此有執行筆錄附卷可參，足見被告已
    向本院表示其變更執行之內容，依法自無不可，原告主張被
    告以不合法方式變更請求實現3萬元租金之權利云云，自非
    可採。
二、復查，本件兩造於本院和解已就98年4月起至98年8月之租金
    達成和解，原告願給付被告3萬元，而依上開和解內容觀之
    ，兩造並未達成分期給付之合意，依據民法第318條第1項前
    段之規定，原告並無為一部清償之權利，是原告僅於98年8
    月31日及同年10月8日各匯款2,000元於被告郵局之帳戶，尚
    難認為其已履行上開和解內容，原告依法就未清償部分，自
    得對原告聲請強制執行。原告主張其並無不依和解筆錄履行
    之情事，被告不得執該和解筆錄對原告為強制執行云云，應
    無可採。
三、再按因故意或過失，不法侵害他人之權利者，負損害賠償責
    任。故意以背於善良風俗之方法，加損害於他人者亦同。違
    反保護他人之法律，致生損害於他人者，負賠償責任。但能
    證明其行為無過失者，不在此限，民法第184條固有明文，
    而所謂之違反保護他人之法律，除所違反者為保護他人之法
    律外，尚須顧及被害人是否屬於受保護之對象，且被害人之
    請求是否為該法律所要保護的利益，而強制執行法第53條固
    有規定債務人職業上所必需之器具、物品不得查封，但亦規
    定此項規定得斟酌債權人及債務人狀況，若有顯失公平情形
    ，仍以查封為適當者，執行法院得依聲請查封其全部或一部
    。其立法理由固為保護被查封人之生存權，然仍賦予法院斟
    酌債權人及債務人之狀況，於有顯失公平情形，仍認為得依
    聲請查封債務人之生財器具。又債權人聲請執行之財產，是
    否為禁止執行之財產，係執行法院應依職權調查之事項。如
    得執行而不執行，或不得執行而為執行，當事人或利害關係
    人即得依強制執行法第12條第1項規定聲請或聲明異議。是
    本件被告聲請查封系爭動產，係需由本院依職權審酌被告所
    聲請查封之物品是否屬於上開不得查封之物品，然本院審酌
    結果即使認為係屬不得查封之物品，仍須審酌債權人及債務
    人狀況，若不予查封，是否有顯失公平情形，若審酌結果認
    有查封之必要，自非不得查封，若審酌結果仍應予維持不查
    封之結果，而法院仍率而執行查封，係屬法院執行職務是否
    不法之問題，然此與債權人聲請是否妥當尚屬無關，尚難據
    此認為債權人之聲請係違反保護他人之規定。查本件被告固
    聲請就系爭動產查封拍賣，然所聲請之財產是否為不得查封
    之財產，係應由法院依職權調查，自難認為係屬是違反保護
    他人之規定，是原告據此請求損害賠償，應無可採。
四、綜上所述，原告依據民法第184條第1項、第2項之規定請求
    被告給付1,068,000元，及自起訴狀繕本送達被告之翌日起
    至清償日止按週年利率百分之5計算之遲延利息，為無理由
    ，應予駁回。其假執行之聲請，失所依附，應併予駁回。
五、本件事證已臻明確，兩造其餘之攻擊防禦方法，與判決基礎
    之事實及結果並無影響，爰不予審酌，併此敘明。
參、訴訟費用負擔之依據：民事訴訟法第78條。
中    華    民    國    99    年    7     月    23    日
                  民事第三庭    法  官  許石慶
正本係照原本作成。
如對本判決上訴，須於判決送達後20日內向本院提出上訴狀。
中    華    民    國    99    年    7     月    23    日
                                書記官

司法院資訊處製作；財團法人民間司法改革基金會備份。
